臺灣高等法院刑事裁定
111年度聲再字第288號
再審聲請人  
即受判決人  李志偉


送達代收人  楊宜倫
上列聲請人即受判決人因妨害自由案件，不服本院111年度上訴
字第2084號，中華民國111年4月27日第二審確定判決（起訴案號
：臺灣士林地方法院檢察署108年度偵字第18322號、109年度偵
字第1015號、第6004號、109年度偵緝字第535號），聲請再審，
本院裁定如下：
    主  文
再審之聲請駁回。
    理  由
一、聲請意旨略稱：聲請人即受判決人李志偉前因強盜等案件，
    經臺灣士林地方法院109年度訴字第505號認共同犯恐嚇危害
    安全罪，判處有期徒刑4月，如易科罰金，以新台幣1,000元
    折算1日，並經本院111年度上訴字第2084號判決駁回上訴而
    確定（下稱原確定判決）。惟證人A5、A8互為親屬關係，且
    屬對立性證人，原確定判決僅憑其等證詞即認聲請人有恫嚇
    行為，然證人林嵩哲已於偵查中證稱聲請人並無恫嚇A5、A8
    之行為，且A5、A8既證稱聲請人要求A5購買花圈致意，而A5
    事後未購買花圈，顯見A5未因聲請人之行為而心生畏怖。又
    A5於偵查中先稱：同案被告楊立意未有打開包包之舉動，嗣
    於審理時改稱：楊立意有打開包包，手伸進包內發出拉鍊聲
    響，顯見A5所陳前後不一。另A8於偵查中先稱：楊立意一來
    手伸進包包拉槍枝滑套，其有聽到滑套聲音，之後就耀武揚
    威，拿出槍，然於審理中改稱：楊立意沒有拿出槍，只聽到
    拉槍機或是滑套的聲音，就楊立意是否拿出槍枝之重大事實
    所陳亦前後矛盾，且A5及同案被告等人均未供稱楊立意有拿
    出槍枝，則A8所述亦無足為憑。況A5、A8所稱「拉鍊」、「
    槍機或是滑套」所發出之聲響差異甚大，並無誤判、誤聽之
    可能，有槍枝操作影片檔案可稽，另楊立意所持玩具槍並無
    滑套裝置，自無可能發出滑套之聲響，亦有臺北市信義分局
    空氣槍試射拍攝照片可稽，足證A8所述楊立意有拉槍枝滑套
    一事，顯悖於事實，原確定判決認定事實與實情不符，應為
    無罪判決，爰以前開足生影響於判決之重要證據，依刑事訴
    訟法第420條第1項第6款、第421條之規定聲請再審云云。
二、按刑事訴訟法第420條第1項第6款規定：有罪判決確定後，
    因發現新事實或新證據，單獨或與先前之證據綜合判斷，足
    認受有罪判決之人應受無罪、免訴、免刑或輕於原判決所認
    罪名之判決者，為受判決人之利益，得聲請再審。同條第3
    項規定：第1項第6款之新事實或新證據，指判決確定前已存
    在或成立而未及調查斟酌，及判決確定後始存在或成立之事
    實、證據。準此，依此原因聲請再審者，應提出具體之新事
    實或新證據，由法院單獨或綜合案內其他有利與不利之全部
    卷證，予以判斷，而非徒就卷內業已存在之資料，對於法院
    取捨證據之職權行使加以指摘。是以此新事實及新證據之定
    義，其中新規性要件，採取以該證據是否具有「未判斷資料
    性」而定，與證據之確實性（或稱顯著性），重在證據之證
    明力，應分別以觀。如提出主張之新事實或新證據，單獨或
    與先前之證據綜合判斷，倘無法產生合理懷疑，不足以動搖
    原確定判決所認定之事實者，即無准予再審之餘地（最高法
    院110年台抗字第250號裁判要旨參照）。如受判決人提出之
    事實或證據，業經法院在審判程序中為調查、辯論，無論最
    終在原確定判決中本於自由心證論述其取捨判斷之理由；抑
    或捨棄不採卻未敘明其捨棄理由之情事，均非未及調查斟酌
    之情形。通過新規性之審查後，尚須審查證據之「顯著性」
    ，此重在證據之證明力，由法院就該新事實或新證據，不論
    係單獨或與先前之證據綜合判斷，須使再審法院對原確定判
    決認定之事實產生合理懷疑，並認足以動搖原確定判決而為
    有利受判決人之蓋然性存在。而該等事實或證據是否足使再
    審法院合理相信足以動搖原有罪之確定判決，而開啟再審程
    式，當受客觀存在的經驗法則、論理法則所支配，並非聲請
    人任憑主觀、片面自作主張，就已完足。如聲請再審之理由
    僅係對原確定判決之認定事實再行爭辯，或對原確定判決採
    證認事職權之適法行使，任意指摘，或對法院依職權取捨證
    據持相異評價，縱法院審酌上開證據，仍無法動搖原確定判
    決之結果者，亦不符合此條款所定提起再審之要件。末按所
    謂新事實或新證據，除須具有未判斷資料性之「新規性」（
    或稱嶄新性、新穎性）外，尚須具備單獨或與先前之證據綜
    合判斷而足以動搖原確定判決所認定事實之「確實性」（或
    稱顯著性、明確性）特性，二者先後層次有別，且均不可或
    缺，倘未兼備，自無准予再審之餘地。基此，再審聲請人所
    提出之新事實或新證據，是否具有未經原確定判決就其實質
    之證據價值加以判斷之新規性，自應先予審查。如係在原確
    定判決審判中已提出之證據，經原法院審酌捨棄不採者，即
    不具備新規性之要件，自毋庸再予審查該證據是否具備確實
    性（最高法院110年度台抗字第898號裁定意旨參照）。末按
    刑事訴訟法第421條規定，不得上訴於第三審法院之案件，
    除前條規定外，其經第二審確定之有罪判決，如就足生影響
    於判決之重要證據漏未審酌者，亦得為受判決人之利益，聲
    請再審。此所謂漏未審酌，乃指第二審判決前已發現而提出
    之證據，未予審酌而言，苟被捨棄之證據，已於理由內敘明
    其捨棄之理由者，即非漏未審酌。
三、聲請人據以聲請本件再審之事實及證據，均非屬刑事訴訟法
    第420條第1項第6款所指之新事實或新證據、或同法第421條
    漏未審酌之重要證據：　　
  ㈠聲請意旨固主張A5、A8之證詞前後矛盾，不足採信云云。惟
    本院依職權調閱電子卷證全卷後，聲請人所指A5、A8之證詞
    ，均屬存於本案卷內，且經審理程序調查斟酌，原確定判決
    並引據楊立意之供述、聲請人之供述及證述、A5、A8於第一
    審審理時之證述，及扣案不具殺傷力玩具手槍、槍枝之鑑定
    書及照片，而基此認定「綜合上開各項補強證據，足認A5之
    前揭指述確實信而有徵，值堪採信，則其前往『8號牛排館』
    後，先遭李志偉恫稱『還好來的早，否則要對你斷手斷腳，
    明天開始店收起來不准再做」等語，且楊立意接獲李志偉通
    知後，攜帶裝有前述玩具手槍1枝（槍枝管制編號000000000
    0號，含彈匣1個）之包包到場，並將手放入包包內觸動槍枝
    發出聲響，致A5、A8均心生畏懼等情，堪予認定。至楊立意
    雖未打開包包取出槍枝，然楊立意既已將手放入包包內觸動
    槍枝發出聲響，加上李志偉對A5所稱之『斷手斷腳』、『店不
    要再開了』等語，自足使判斷包包內之物品可能係槍枝，並
    因此等加害生命、身體之惡怖通知，致生危害於安全甚明。
    李志偉空言辯稱：伊只是中間人，不可能做出恐嚇之舉；楊
    立意辯稱：伊攜帶之槍枝沒有滑套，不可能『拉動滑套』恐嚇
    A5、A8云云，均屬事後畏罪卸責之虛詞，要難採信。」等語
    。則聲請意旨此部分之主張，顯係就卷內業已存在之資料對
    於法院取捨證據之職權行使加以指摘，就證據為個人意見之
    相反評價或質疑，應屬聲請人對原確定判決採證認定不服之
    理由，難謂此部分事實及證據具嶄新性。
  ㈡聲請意旨另主張「槍枝沒有滑套，不可能拉動滑套」之事實
    ，及用以證明此部分事實之「槍枝操作影片檔案」證據。惟
    原確定判決係認定「楊立意接獲李志偉通知後，攜帶裝有前
    述玩具手槍1枝（槍枝管制編號0000000000號，含彈匣1個）
    之包包到場，並將手放入包包內『觸動槍枝發出聲響』，致A5
    、A8均心生畏懼」，而「觸動槍枝發出聲響」並非僅限定於
    「拉動滑套」，則聲請意旨徒爭執該槍枝是否有滑套，顯無
    足推認「未觸動槍枝發出聲響」，則此部分證據顯不足以動
    搖原確定判決所認定之事實而欠缺顯著性。
四、綜上所述，聲請人聲請本件再審之理由，僅係對原確定判決
    之認定事實再行爭辯，或對原確定判決採證認事職權之適法
    行使任意指摘，所舉事實及證據，均核與刑事訴訟法第420
    條第1項第6款、同條第3項之新事實、新證據，及同法第421
    條漏未審酌重要證據之要件未符，其再審之聲請為無理由，
    應予駁回。又本件再審聲請，依形式上觀察即顯無理由而應
    逕予駁回，自無依刑事訴訟法第429條之2通知聲請人到場聽
    取意見之必要，併此敘明。
五、據上論斷，應依刑事訴訟法第434條第1項，裁定如主文。　
中　　華　　民　　國　　111 　年　　6 　　月　　30　　日
　　　　　　　　　刑事第八庭　審判長法　官  陳世宗
　　　　　　　　　　　　　　　　　  法　官  呂寧莉
　　　　　　　　　　　　　　　　　  法　官  林呈樵
以上正本證明與原本無異。
不得抗告。
                                    書記官  謝雪紅
中　　華　　民　　國　　111 　年　　6 　　月　　30　　日